【裁判字號】    92,台上,6487
【裁判日期】    921120
【裁判案由】    偽造有價證券
【裁判全文】
最高法院刑事判決                              九十二年度台上字第六四八七號
    上  訴  人  甲○○
右上訴人因偽造有價證券案件，不服台灣高等法院台中分院中華民國九十一年十月三
十一日第二審更審判決（九十年度重上更(三)字第一二七號，起訴案號：台灣台中地方
法院檢察署八十二年度偵續二字第七號），提起上訴，本院判決如左：
    主  文
上訴駁回。
    理  由
一、偽造有價證券及恐嚇取財部分：
按刑事訴訟法第三百七十七條規定，上訴於第三審法院，非以判決違背法令為理由，
不得為之。是提起第三審上訴，應以原判決違背法令為理由，係屬法定要件。如果上
訴理由狀並未依據卷內訴訟資料，具體指摘原判決不適用何種法則或如何適用不當，
或所指摘原判決違法情事，顯與法律規定得為第三審上訴理由之違法情形，不相適合
時，均應認其上訴為違背法律上之程式，予以駁回。上訴人甲○○上訴意旨略稱：(一)
、原判決論處上訴人罪刑，無非以證人陳青青之證詞為主要之論據，惟陳青青於警訊
及事實審偵、審中之證述有諸多前後矛盾或完全相異之瑕疵，且與物證不符，原判決
逕採為上訴人不利之論據，復未說明其理由，有判決理由不備之違法。(二)、告訴人何
財貴業已就系爭本票債權以新台幣（下同）一百六十五萬元與上訴人達成和解，有協
議書一紙可憑，並據證人陳呈雲律師到庭證述明確，且為原判決所採認，而協議書中
亦載明告訴人給付上訴人一百六十五萬元以償還系爭本票債務。告訴人如未簽發系爭
本票予上訴人，則僅須提出確認本票債權不存在之訴，主張系爭本票係偽造，即可免
除票據債務責任，豈有先背書交付三紙客票予上訴人以為清償系爭本票債務之一部，
嗣後又以一百六十五萬元成立和解以消滅系爭本票債務之理？原判決就此有利於上訴
人之事實及辯解不予採信，亦未說明告訴人除其前為清償系爭五百萬元之本票債務而
交付上訴人業經退票之支票外，尚有何票據在上訴人手中，顯有採證違背經驗法則及
應予調查之證據而未為調查之違法。(三)、原判決以協議書簽立時間在上訴人與陳青青
離婚後，及陳青青未參與和解為由，即認陳青青未參與偽造有價證券之犯行云云，顯
無理由。按陳青青是否曾參與偽造本票，與其是否於事後參與民事和解，其間並無必
然之因果關係，原審對該項事實之認定違背論理法則，而有採證違背證據法則之違誤
等語。
惟查：採證認事係屬事實審法院之職權，而法院憑以認定犯罪事實之證據，並不以直
接證據為限，即綜合各種直接、間接證據，本於推理作用，為其認定犯罪事實之基礎
，如不違背經驗法則與論理法則，亦非法所不許。原判決依憑告訴人何財貴之指訴、
已判刑確定之共同被告陳青青於原審法院更審前及第二次更審調查時之陳述，並證人
陳文良、曹茂林、陳呈雲律師等人於第一審之證述，卷附告訴人何財貴之台中市第二
信用合作社港路分社活期存款存摺影本一份、告訴人何財貴向台中市第二信用合作社
港路分社借款所開具之保證本票影本一紙、ＴＳ０四五０二六、ＴＳ０四五０二八至
ＴＳ０四五０三二號之空白本票六紙、亞太商業銀行豐原分行，發票人為陳興思，金
額分別為五十萬元及二百五十萬元，發票日各為民國八十一年七月二十五日、八十二
年六月九日之支票二紙、台灣台中地方法院八十一年度票字第四四五０號民事卷、八
十二年度易字第四五七七號及原審法院八十二年度上易字第五五一二號刑事卷、原審
法院掛號信件登記簿影本、陳青青之子女為上訴人收養之戶籍謄本、何財貴之配偶陳
素梅與上訴人之協議書、陳青青之戶籍謄本、台灣台北地方法院八十三年度訴字第三
三二六號民事判決、慶豐商業銀行消費處信用卡部九十年十二月三十一日（九十）消
卡催第二八二號函一份、ＴＳ０四五０三三號金額五百萬元本票一紙，並上訴人之部
分供述等證據，為綜合之判斷，認上訴人有原判決事實欄所載之犯行，因而撤銷第一
審關於論處上訴人共同意圖供行使之用，而偽造有價證券罪刑部分之判決，改判依牽
連犯論處上訴人意圖供行使之用，而偽造有價證券罪刑。已詳其調查證據之結果及
證據取捨並認定犯罪事實之理由。且對於上訴人否認犯罪所辯各節如何係飾卸之詞，
不足採信；陳青青於警訊時、偵查中及第一審審理時，所為部分供述，如何係因其與
楊坤明所生之子女在上訴人手中，受制於上訴人，不得不為有利於上訴人之不實陳述
，顯非可採，不足為上訴人有利之認定，應以其嗣後在原審之陳述與事實相符為可採
，詳加說明指駁。所為論斷均有卷存證據資料可資覆按，就形式上觀察，要無採證認
事違背經驗法則、論理法則，或有其他違背法令之情形，尚難任意指為違法。按證據
之取捨及證明力之判斷，屬於事實審法院之職權，茍其判斷之論據，按諸通常經驗，
並非事理之所無，即不能指為違背經驗法則；又證人之陳述有部分前後不符，或相互
間有所歧異時，究竟何者為可採，法院仍得本其自由心證予以斟酌，非謂一有不符或
矛盾，即應認其全部均為不可採信。原判已明就前開證據資料調查之結果而為綜合
判斷，認上訴人有原判決事實欄所載偽造本票及恐嚇取財犯行之得心證理由，並於理
由一對於陳青青先後所為不盡一致之歧異陳述，為詳細之取捨、論述。又對於卷附協
議書係告訴人之配偶陳素梅與上訴人所簽，如何不足為上訴人有利之認定，詳加說明
指駁，所為之論斷，並非無據，難認有調查未盡、採證違法、理由不備或有違背經驗
法則、論理法則等違背法令之情形，不得任意指摘而執為上訴第三審之適法理由。此
外上訴意旨並未依據卷內訴訟資料具體指摘原判決有何違背法令之情形，徒憑己見，
就原審採證認事職權之適法行使，及原判決已明白論斷之事項，仍執前詞，任意指摘
原判決關於上訴人部分違法，並對有無犯罪仍為單純事實之爭辯，核與法律規定得為
第三審上訴理由之違法情形，不相適合。應認其上訴違背法律上之程式，予以駁回。
又上訴人牽連犯刑法第三百四十六條之恐嚇取財部分，雖屬刑事訴訟法第三百七十六
條第六款所列之案件，惟於八十四年十月二十日修正刑事訴訟法施行前原得上訴於第
三審法院，且已繫屬於法院，依刑事訴訟法施行法第五條第一項規定，該部分仍應依
施行前之法定程序終結之，併此明。
二、盜用印章部分：
按刑事訴訟法第三百七十六條所列各罪之案件，經第二審判決者，不得上訴於第三審
法院，法有明文。上訴人牽連犯刑法第二百十七條第二項之盜用印章罪部分，核屬刑
事訴訟法第三百七十六條第一款之案件，依上開說明，既經第二審判決，自不得上訴
於第三審法院。縱此部分與前述上訴人恐嚇取財部分有牽連關係，為裁判上一罪，但
其恐嚇取財部分之上訴為不合法，本院應從程序上予以駁回，而無從為實體上判決，
對於輕罪之此部分，亦無從適用審判不可分原則，為實體上審判。上訴人竟復對此部
分提起上訴，顯為法所不許，應予駁回。
據上論結，應依刑事訴訟法第三百九十五條前段，判決如主文。
中      華      民      國    九十二    年     十一     月     二十     日
                              最高法院刑事第十二庭
                                  審判長法官  陳  正  庸
                                        法官  賴  忠  星
                                        法官  王  居  財
                                        法官  張  清  埤
                                        法官  林  開  任
      右正本證明與原本無異
                                              書  記  官
中      華      民      國    九十二    年     十一     月    二十八    日


司法院資訊處製作；財團法人民間司法改革基金會備份。
